臺灣臺中地方法院刑事裁定
111年度毒聲更一字第11號
聲  請  人  臺灣臺中地方檢察署檢察官
被      告  王奕淞


上列被告因違反毒品危害防制條例案件，經檢察官聲請送觀察勒
戒（111年度毒偵字第1948號、111年度聲觀字第606號），本院
於中華民國111年7月27日以111年度毒聲字第771號裁定被告應送
勒戒處所觀察勒戒，被告不服提起抗告，經臺灣高等法院臺中分
院於111年9月1日以111年度毒抗字第798號裁定撤銷原裁定後發
回本院，本院更為裁定如下：
    主    文
聲請駁回。
    理    由
一、聲請意旨略以：被告王奕淞基於施用第一級毒品海洛因之犯
    意，於民國111年3月23日16時45分許為警採尿時回溯96小時
    內之某時，在不詳地點，以不詳方式，施用第一級毒品海洛
    因1次。嗣於111年3月17日16時28分許，駕駛車牌號碼000-0
    000號自用小客車，行經臺中市○○區○○○道0段000號前，發生
    交通事故，經警據報前往處理，當場扣得被告所有之第三級
    毒品愷他命1包、含有愷他命之K盤；復於111年3月23日16時
    45分許，經警徵得被告同意，採集其尿液送驗，結果呈嗎啡
    、可待因、愷他命陽性反應（所涉施用、持有第三級毒品部
    分，由警察機關依法裁處）。爰依毒品危害防制條例第20條
    第1項之規定，聲請裁定將被告送勒戒處所觀察、勒戒等語
    。
二、按檢察官聲請將被告送勒戒、處所觀察、勒戒者，雖因毒品
    危害防制條例第20條第1項（或第3項）之規定，法院應依裁
    定程序為審查，致無適用刑事訴訟法第165條以下法定之證
    據調查程序可言，惟應將被告送勒戒處所觀察、勒戒者，既
    以被告成立毒品危害防制條例第10條所定之犯罪為前提，且
    其法律效果，亦為立法者所選擇具有替代刑罰性質之拘束人
    身自由保安處分，自仍以被告之犯罪達於通常一般之人均不
    致有所懷疑，而得確信其為真實之程度為要件。因之，刑事
    訴訟法第154條第2項關於：「犯罪事實應依證據認定之，無
    證據不得認定犯罪事實。」之規定，於上開裁定程序仍應加
    以適用，乃屬當然之理。次按事實之認定，應憑證據，如未
    能發現相當證據，或證據不足以證明，自不能以推測或擬制
    之方法，以為裁判基礎；而認定不利於被告之事實，須依積
    極證據，苟積極證據不足為不利於被告事實之認定時，即應
    為有利於被告之認定，更不必有何有利之證據；所謂認定犯
    罪事實之積極證據，雖不以直接證據為限，間接證據亦包括
    在內，然而無論直接或間接證據，其為訴訟上之證明，須於
    通常一般之人均不致有所懷疑，而得確信其為真實之程度者
    ，始得據為有罪之認定，倘其證明尚未達到此一程度，而有
    合理之懷疑存在時，自不能以推測或擬制之方法，以為有罪
    裁判之基礎（最高法院30年上字第816號、40年台上字第86
    號、76年台上字第4986號裁判意旨參照）。
三、訊據被告堅詞否認有何施用第一級毒品海洛因之犯行，辯稱
    ：我有施用愷他命，沒有施用其他毒品等語。經查：
  ㈠被告於111年3月17日16時28分許，在臺中市○○區○○○道0段000
    號前，為警於其駕駛之車牌號碼000-0000號自用小客車內扣
    得其所持有之第三級毒品愷他命1包、含有愷他命之K盤1個
    ，嗣於111年3月23日16時45分許，經警徵得被告同意後採集
    其尿液檢體，送請欣生生物科技股份有限公司為確認檢驗，
    結果為：可待因濃度400ng/mL，嗎啡濃度1258ng/mL，均高
    於其閾值濃度300ng/mL，判定尿液中之可待因及嗎啡含量均
    呈陽性反應等情，有勘查採證（驗）同意書、臺中市政府警
    察局清水分局委託鑑驗尿液代號與真實姓名對照表、欣生生
    物科技股份有限公司出具之濫用藥物尿液檢驗報告各1份在
    卷可稽，此部分事實，固堪認定。
  ㈡惟查：
　⒈被告堅詞否認有何施用第一級毒品海洛因之犯行，並於針對
    本院111年度毒聲字第771號裁定所提抗告狀中，檢附其於11
    1年3月17日發生車禍被送往童綜合醫院住院治療4天及出院
    門診期間，有經醫院開立注射、口服止痛藥、止咳藥，其中
    含有可待因、嗎啡成分之Brown Mixture藥物等情，有抗告
    狀所附童綜合醫院一般診斷書、急診病程紀錄、出院病歷摘
    要存卷足參，是被告辯稱曾於111年3月23日採尿前，服用醫
    院開立之藥物等語，尚非無據。
　⒉又本院依被告所述其於採尿前曾服用Brown Mixture藥物等語
    ，檢附前述欣生生物科技股份有限公司濫用藥物尿液檢驗報
    告、童綜合醫院一般診斷書、急診病程紀錄、出院病歷摘要
    等資料向法務部法醫研究所函詢被告於採尿前曾服用藥物，
    其尿液檢驗報告所顯示之嗎啡、可待因陽性反應，是否可視
    為醫療用藥所致？經該研究所以111年9月16日法醫毒字第11
    100220190號函覆稱：「……二、查來函所附欣生生物科技股
    份有限公司之濫用藥物尿液檢驗報告影本得知，受檢者之尿
    中檢出可待因400ng/mL、嗎啡1258ng/mL、愷他命1003ng/mL
    ，去甲基愷他命1721ng/mL，檢驗報告呈嗎啡、可待因及愷
    他命陽性反應。三、經查童綜合醫療社團法人童綜合醫院出
    院病歷摘要影本所示藥物「Brown Mixture」含鴉片酊（Opi
    um Tincture），鴉片酊中含嗎啡及可待因成分，服用此藥
    物可導致尿液檢驗呈嗎啡及可待因陽性反應，若受檢者確實
    於採尿前服用此藥物，則該受檢者之鴉片類陽性反應可視為
    醫療用藥所致。」，此有該函文附卷得憑。是依該函文所示
    內容，堪認被告實有可能係因在受檢前服用含有嗎啡及可待
    因成分之Brown Mixture藥物，以致其尿液中檢出上開含量
    之可待因及嗎啡。
　⒊從而，依卷內現有證據，尚難排除被告是因服用醫院開立之B
    rown Mixture藥物而致尿液呈現嗎啡、可待因陽性反應之可
    能，本院復無其他證據證明被告有聲請意旨所指施用第一級
    毒品海洛因之行為，則被告所辯其採尿前僅有服用上開藥物
    ，而無施用海洛因等情，並非虛妄，自應為被告有利之認定
    。
四、綜上所述，本件聲請人所舉之證據尚無從使本院獲致被告確
    有施用第一級毒品海洛因之確切心證，自不能以推測或擬制
    之方法，認定被告有聲請人所指之施用海洛因犯行。從而，
    聲請人聲請對被告為觀察勒戒，即難准許，應予駁回。
五、爰依刑事訴訟法第220條，裁定如主文。
中　　華　　民　　國　　111 　年　　9 　　月　　29　　日
                  刑事第十四庭  法  官  周莉菁
以上正本證明與原本無異。
如不服本裁定，應於收受送達後5日內向本院提出抗告狀。（應
附繕本）
                                書記官  吳詩琳
中　　華　　民　　國　　111 　年　　9 　　月　　29　　日